最高法院刑事判決　　　　　　　　　　　　　　　八十七年度台上字第三○七一號
　　上　訴　人　甲○○
右上訴人因毀損案件，不服台灣高等法院，中華民國八十六年二月二十六日第二審更
審判決（八十五年度上更(一)字第四四六號，起訴案號：台灣台北地方法院檢察署八十
三年度偵字第二四○七三號），提起上訴，本院判決如左：
    主  文
原判決撤銷，發回台灣高等法院。
    理  由
原判決認定上訴人甲○○因林文烈（另案審理）曾委託捷聯廣告事業股份有限公司（
以下簡稱為捷聯公司）代為銷售位於台北市○○路○段七七五號站前新宿房地，因佣
金數額引起民事糾紛。林文烈要求捷聯公司應自行拆除台北市○○路○段七七五號由
捷聯公司所搭建之銷售房屋接待中心，以期林文烈能施工建屋，惟為捷聯公司以林文
烈未給付佣金為由拒絕。林文烈為恐施工拖延將賠償鉅額違約金，竟基於毀損之教唆
犯意，於民國八十三年十月二十一日上午七時許，唆使上訴人與陳金煌（另案審理）
夥同另二名年籍不詳已滿十八歲之男子，基於共同犯意聯絡，無故侵入台北市○○路
○段七七五號捷聯公司所搭建有人居住之銷售房屋接待中心樣品房內，強行翻箱倒櫃
。為該公司派駐該處之管理員陳尚武所阻止，並欲以電話向公司報告時，即加以毆打
，使陳尚武之胸部後背內傷，及右手臂、四肢擦傷瘀腫，並將電話線扯斷，將陳尚武
拉出戶外，以利挖土機將接待中心及樣品屋拆毀，足以生損害於捷聯公司，及妨害陳
尚武行使管理權之權利等情。因而撤銷第一審判決，依牽連犯關係從一重改判論處上
訴人甲○○共同毀壞他人建築物等罪刑之判決，固非無見。
惟查：(一)按有罪判決書所憑之證據，以足以證明其所認定之犯罪事實為必要，若所憑
之證據與待證事實不相符合，即屬證據上理由矛盾之違法。原判決犯罪事實認定上訴
人毆打陳尚武，並將之拉出戶外，致陳尚武之胸部、後背內傷及右手臂、四肢擦傷瘀
腫等傷害。惟原判決據以認定陳尚武受有上述傷害之驗傷診斷書僅記載，「右第四肢
（似指第四指）擦傷瘀腫」，其餘身體部分並無傷勢之記載，有該驗傷診斷書在卷足
稽（附於偵查卷第四頁）。則原判決憑以認定被害人陳尚武受有上述傷勢之證據，即
與待證事實不符，至原判決所引用之收據一紙，則為國術館之收據，既非醫師之診斷
書，可否據以認定告訴人受傷，亦非無審酌之餘地。(二)刑法第三百零二條第一項之妨
害自由罪，原以強暴脅迫為構成要件，其因而致人受普通傷害，乃強暴脅迫當然之結
果，除另有傷害故意外，仍衹成立該條之罪，無同法第二百七十七條第一項之適用。
原判決事實認定上訴人係將被害人陳尚武拉出戶外，第一審法院於調查時訊問被害人
陳尚武「曾）即上訴人）如何打你﹖」陳尚武答稱：「半打半抱的拖我出去」（見一
審卷十八頁背面）。而依被害人陳尚武所提出之上開驗傷診斷書所載，陳尚武之傷勢
僅一處，即右第四肢（似為第四指）擦傷瘀腫。則陳尚武該處傷勢，是否為上訴人將
被害人陳尚武拖出戶外時致傷﹖抑是另行起意傷害被害人陳尚武﹖事實尚屬不明，此
攸關上訴人是否另成立傷害罪，原判決未詳加調查審酌，自有未洽。(三)原判決事實認
定上訴人將陳尚武拉出戶外，以利挖土機將接待中心及樣品屋拆毀等情。並未認定上
訴人等人將該接待中心及樣品屋拆毀。惟於主文諭知上訴人共同毀壞他人建築物並於
理由欄認上訴人成立刑法第三百五十三條第一項毀壞建築物既遂罪，其事實之認定，
與理由之說明已不相符合，主文亦失依據。又原判決事實認定上訴人欲拆毀者為「接
待中心及樣品屋」，而於理由欄則說明所拆除者為「預售屋」。而依上訴意旨所稱，
所謂「樣品屋」，只是預售屋之樣品模型。至「預售屋」則係將來才能建造完成之真
正可供吾人居住使用之實際房屋。兩者定義似有不同，原判決就本件拆毀之標的物，
或謂「樣品屋」，或謂「預售屋」，前後混淆不清，亦有判決理由予盾之違法。(四)刑
法第三百五十三條之毀壞建築物罪之建築物，係指上有屋面，周有門壁，適於吾人之
起居出入，且定著於土地之工作物而言，如不適於起居出入，縱有屋面、門壁，亦非
該條所指之建築物。上訴人以所謂樣品屋，依台北市建築工程樣品屋之管理要點及台
北市建築工程樣品屋管制措施規定，應於二樓樓板勘驗前拆除完畢；樣品屋如移作建
築物使用者，應於施工計劃內審核，並應於建築工程完竣後拆除，否則不予核發建築
使用執照。而依告訴人捷聯公司與晶英室內設計工程有限公司（下稱晶英公司）所簽
訂該樣品屋及接待中心工程合約書第六條付款辦法中之第五款約定：尾款百分之十，
計新台幣二十一萬元整，於拆屋完成時付清（見原審上訴二九三八號卷三十八頁背面
）。則系爭樣品屋，似係告訴人捷聯公司銷售房屋期間所搭蓋之臨時建物。又依告訴
人捷聯公司所提出被拆毀該樣品屋，僅係木板搭蓋，並無鋼筋水泥支撐，有照片在卷
足稽（見原審上更一字第四四六號卷三四二至三五二頁），該樣品屋建造完成後，自
八十七年七月至九月間，短短三個月內，遭受四次颱風侵襲，均受嚴重損失等情，亦
有告訴人聯捷公司委託律師致尚群建設股份有限公司函在卷足憑（原審上更一卷第一
二四頁背面），且該樣品屋內之衛浴設備不能使用等情，復據證人即建造該樣品屋之
晶英公司負責人曾炳弘於原審證述屬實（原審上更一卷二五六頁）。則該以木板搭蓋
之樣品屋，每遇颱風即遭破壞，其內衛浴設備不能使用，該樣品屋是否適於吾人起居
出入，即非無疑﹖原審未詳加調查究明，以被害人陳尚武居住其內（應係看守該樣品
屋），並認定其內有衛浴設備，遽認該樣品屋適於起居出入，亦有未合。上訴意旨，
指摘原判決為不當，非無理由，應認仍有撤銷發回更審之原因。另原判決理由欄第二
項，以公訴人認上訴人將陳尚武拉出戶外之行為，係犯刑法第三百零四條第一項之罪
不當，變更起訴法條為同法第三百零二條之罪，惟將刑法第三百零四條第一項誤載為
同法第三百零二條，亦有未合，案經發回，一併敘明。
據上論結，應依刑事訴訟法第三百九十七條、第四百零一條，判決如主文。
中      華      民      國    八十七    年      九      月      十一    日
                              最高法院刑事第十庭
                                  審判長法官  吳  雄  銘
                                        法官  池  啟  明
                                        法官  石  木  欽
                                        法官  王  憲  義
                                        法官  楊  文  翰
      右正本證明與原本無異
                                              書  記  官
中      華      民      國    八十七    年      九      月     十七     日
